【裁判字號】    95,訴,1816
【裁判日期】    951221
【裁判案由】    偽造文書
【裁判全文】
臺灣臺中地方法院刑事判決              95年度訴字第1816號
公  訴  人  臺灣臺中地方法院檢察署檢察官
被      告  甲○○
指定辯護人  本院公設辯護人  丁○○
上列被告因詐欺等案件，經檢察官提起公訴（95年度偵緝字第78
3號、784號），本院判決如下：
    主    文
甲○○意圖供行使之用，而偽造有價證券，處有期徒刑參年肆月
。又意圖為自己不法之所有，以不正方法由自動付款設備取得他
人之物，處有期徒刑陸月。應執行有期徒刑參年捌月。
在借據上偽簽「丙○○」之署名及指印各壹枚、在本票上偽簽「
丙○○」之署名及指印各壹枚，均沒收。
    犯罪事實
一、甲○○與丙○○原為男女朋友，因其在臺中市○○路○段171
    之3號所經營之「金誠不鏽鋼廚具工廠」急需資金週轉，為
    向張富揚調借新臺幣（下同）40萬元，竟基於偽造文書及偽
    造有價證券之犯意，於民國（下同）91年9月16日，冒用丙
    ○○之名義，先將其以不詳方法所取得之丙○○國民身分證
    影本黏貼在借據上，再在借據上偽簽「丙○○」之署名l枚
    及指印l枚，而偽造用以表示丙○○本人與王坤鎮二人，分
    別為甲○○向張富揚借款40萬元債務之保證人意思之私文書
    ，另以不詳方法偽刻「丙○○」之印章l枚後，在票號第513
    957號本票上偽簽「丙○○」之署名及指印各l枚，並偽蓋「
    丙○○」之印文l枚，而偽造用以表示丙○○本人簽發面額
    40萬元之本票有價證券l紙，再連同上開借據，持以交付張
    富揚行使，足生損害於丙○○本人。嗣經張富揚之父張基峰
    將上開本票債權轉讓交付予簡廷安，經簡廷安向丙○○追討
    後，丙○○始悉上情。
二、甲○○於92年2月間某日，在上址工廠內，接獲台新銀行郵
    寄予丙○○之白金信用卡l張，竟因需款週轉，而意圖為自
    己不法所有，基於詐欺犯意，利用會計施瑞瑞卿，撥打電話
    至台新銀行語音系統電話，冒用丙○○之名義完成開卡手續
    並開立語音預借現金功能後，甲○○再持上開丙○○之白金
    信用卡透過語音系統，以向台新銀行預借現金方式，借得10
    萬元，施用詐術，致台新銀行誤認係丙○○本人持卡預借現
    金，而於92年2月26日，如數轉帳匯款入丙○○向三信商業
    銀行西屯分行所開立帳號第0000000000號帳戶內，以不正方
    法由自動付款設備，取得他人之物，甲○○再自同年月27日
    起至同年3月3日止，接續6次持其原為丙○○保管之上開帳
    戶金融卡，將款項提領花用殆盡。
三、案經丙○○訴請台灣台中地方法院檢察署檢察官偵查起訴。
    理    由
一、訊據被告甲○○固坦承於上開時地向張富揚借款及以丙○○
    名義向台新銀行預借現金等事實，並坦承有偽造文書、偽造
    有價證券犯行，惟對於冒用丙○○開卡借現金則辯稱：「因
    為丙○○人在大陸，我有電話經過丙○○同意才去領錢，我
    與丙○○經常有金錢往來，她的提款卡也都在我身上，不過
    證人確實不知道丙○○是否有同意的事。」「當時她人在大
    陸，申請信用卡地址寄到我台中市○○路之住處，我打電話
    到大陸問她，可不可以用，她說可以，我再問她的身分證並
    開卡，她回台灣時，我有開十萬元本票給她，我們之前有金
    錢往來，我也有開本票給她。之後，她找一些道上兄弟找我
    ，我全部都付清了，我所開的本票都拿回來了，我大概付了
    幾十萬元，付清日期是九十三年二、三月間付清。」然查上
    開事實，業據告訴人丙○○指訴甚詳，並經證人王坤鎮於偵
    查中證稱：「91年9月16日在甲○○設於台中市○○路的工
    廠簽的，他跟我提到他要向朋友借40萬，須二個保證人，他
    有找他女朋友丙○○，另一個就找我，我有跟他說若他女朋
    友答應作保，我才答應，他當天就去新竹找他女朋友，隔天
    他在工廠就拿丙○○的本票及身分證影本給我看，然後我就
    在借據上簽名了，當時借據上我簽名時是我自己貼身分證上
    去的，我簽完後就走了，因當時甲○○和張先生還在談，我
    確定當時丙○○沒有在場。」等語，足證告訴人丙○○於被
    告向張富揚借款當時，並未在場，此外，並有上開借據、本
    票、債權讓渡書暨本票影本、三信商業銀行西屯分行存摺影
    本、台新銀行白金卡帳單影本各l紙在卷可稽，而上開借據
    及本票經送鑑定結果，認「面額40萬元之本票上指紋2枚，
    與借據上具保人丙○○身分證騎縫指紋係同一指指紋，經鑑
    定結果與本局檔存甲○○指紋卡之右拇指指紋相符。」，有
    內政部警政署刑事警察局95年5月25日刑紋字第0950071741
    號鑑驗書l紙在卷可稽，足證上開借據及本票係由被告甲○
    ○以告訴人丙○○名義所簽發，其偽造有價證券及行使偽造
    私文書之犯行，應可認定。至冒用丙○○完成開卡手續部分
    ，於偵查中，證人乙○○證稱：「我有幫被告做這件事，但
    當時被告說這件事不關我的事，因為薪水都壓在被告那，所
    以我是不得已的，我知道沒有取得告訴人同意就這樣做，我
    知道十萬元匯入告訴人戶頭，據我所知被告有告訴人之戶頭
    。」等語。於本院審理時，證人乙○○亦作相同之結證，而
    本院對告訴人丙○○以證人身份訊問時，丙○○亦結證稱：
    「被告開卡並沒有問過我，也沒有經過我同意。」等語（參
    本院95年10月3日審理筆錄）足認被告自始並未徵得告訴人
    同意，即擅自予以開卡並預借現金，況被告為向張富揚借款
    ，猶以偽造告訴人本票之方式為之，自始未曾徵得告訴人之
    同意，則其於告訴人已於92年2月24日出國之際，又豈有可
    能撥打國際電話徵詢告訴人同意開卡並預借現金之理？且依
    其二人當時交往情形，告訴人苟曾同意其預借現金，又豈有
    於返國後之92年5月27日旋即寄發存證信函予被告之理？是
    被告上開所辯，顯均不足採信，其罪行堪以認定。
二、核被告所為，係犯刑法第201條第l項之偽造有價證券罪、同
    法第216條之行使同法第210條偽造私文書罪、同法第339 條
    之2第l項之不正利用自動付款設備罪。其偽造署押之行為，
    為偽造有價證券及偽造私文書之部分行為，又其偽造私文書
    之低度行為，為行使偽造私文書之高度行為所吸收，行使偽
    造有價證券之低度行為，為偽造有價證券之高度行為所吸收
    ，均不另論罪。另其所犯偽造有價證券罪與行使偽造私文書
    罪間，有方法結果之牽連關係，依刑法第55條後段規定，從
    一重之偽造有價證券罪（有關牽連犯詳後述）。被告所犯偽
    造有價證券罪與以不正方法利用自動付款設備取得他人之物
    罪，犯意各別，行為互殊，應予分論併罰。爰審酌被告之犯
    罪動機、目的、手段、所生危害及犯後態度等一切情狀，分
    別量處如主文所示之刑，並定其應執行刑。
三、查被告行為後，九十四年一月七日修正公布之刑法，自九十
    五年七月一日施行，修正後之刑法刪除第五十五條關於牽連
    犯之規定。本件被告所犯偽造有價證券罪與行使偽造私文書
    罪間具有牽連犯之關係，依修正前即行為時之規定，應從一
    重之罪處斷；依修正後之刑法既已刪除牽連犯之規定，則所
    犯上述各罪應依數罪併罰之規定分論併罰。比較新舊法之規
    定，修正後之規定並非較有利於被告，依刑法第二條第一項
    之規定，應適用行為時之法律，即適用修正前刑法第五十五
    條牽連犯之規定，從一重之罪處斷。又被告行為後，刑法第
    五十一條第五款已修正數罪併罰定其應執行者：「宣告多數
    有期徒刑者，於各刑中之最長期以上，各刑合併之刑期以下
    ，定其刑期。但不得逾三十年。」，與舊法規定之數罪併罰
    定其應執行者：「宣告多數有期徒刑者，於各刑中之最長期
    以上，各刑合併之刑期以下，定其刑期。但不得逾二十年。
    」之規定相較，自以舊法規定之定應執行刑之上限為二十年
    對行為人較為有利，此為影響行為人刑罰之法律效果，是被
    告行為後法律已有所變更，經比較新舊刑法第五十一條第五
    款之規定，應依刑法第二條第一項前段之規定，適用被告行
    為時之舊法，而定其應執行之刑。
四、在借據上偽簽「丙○○」之署名及指印各1枚，在票號51395
    7號本票上偽簽「丙○○」之署名及指印各1枚，依刑法第21
    9條規定，不問屬於犯人與否，均沒收之。
據上論斷，應依刑事訴訟法第299條第1項前段，刑法第2條第1項
、刑法第201條第1項、第216條、第210條、第339條之2第1項，
、修正前刑法第55條、第51條第5款，刑法第219條，罰金罰鍰提
高標準條例第1條前段，判決如主文。
本案經檢察官郭明嵐到庭執行職務。
中    華    民    國    95    年    12    月    21    日
                  刑事第七庭    審判長法  官  許金樹
                                      法  官  高文崇
                                      法  官  郭德進
上正本證明與原本無異。
如不服本判決，應於送達後十日內向本院提出上訴狀（須附繕本
），上訴於台灣高等法院台中分院。
中    華    民    國    95    年    12    月    26    日
                                      書記官  陳惠玲
                                                       B
附錄論罪科刑法條
中華民國刑法第201條第1項：（有價證券之偽造變造與行使罪）
意圖供行使之用，而偽造、變造公債票、公司股票或其他有價證
券者，處3年以上10年以下有期徒刑，得併科3千元以下罰金。
中華民國刑法第216條：（行使偽造變造或登載不實之文書罪）
行使第210條至第215條之文書者，依偽造、變造文書或登載不實
事項或使登載不實事項之規定處斷。
中華民國刑法第210條：（偽造變造私文書罪）
偽造、變造私文書，足以生損害於公眾或他人者，處5年以下有
期徒刑。
中華民國刑法第339條之2第1項：（違法由自動付款設備取得他
人之物之處罰）
意圖為自己或第三人不法之所有，以不正方法由自動付款設備取
得他人之物者，處3年以下有期徒刑、拘役或1萬元以下罰金。


司法院資訊處製作；財團法人民間司法改革基金會備份。
